臺灣臺中地方法院民事判決　九十年度簡上字第三○一號
　　上　訴　人
　　即　被　告　乙○○
　　訴訟代理人　甲○○
　　即　原　告　丙○○
　　訴訟代理人　丁○○
右當事人間請求遷讓房屋事件，上訴人對於中華民國九十年六月十五日本院臺中簡易
庭八十九年度中簡字第三五○六號第一審判決提起上訴，本院判決如左：
    主      文
上訴駁回。
第二審訴訟費用由上訴人負擔。
    事      實
甲、上訴人方面：
  一、聲明：
    (一)原判決廢棄。
    (二)被上訴人在第一審之訴駁回。
  二、陳述：除與原審判決書記載相同者予以引用外，補稱：
    (一)被上訴人（即原告）自民國（下同）八十九年九月七日拍得坐落台中市○○區
      ○○段一七四地號土地及其上建物即門牌號碼台中市○○區○○街三七號十六
      樓之一、台中市○○區○○街二十七巷十二號地下一層之一房屋後，至今尚未
      曾盡告知租金債權轉移之義務，上訴人（即被告）曾二度以存證信函自動向被
      上訴人告知願給付租金，惟遭被上訴人拒絕，且被上訴人於前訴訟請求遷讓房
      屋事件（本院八十八年度訴字第三三一九號、臺灣高等法院臺中分院八十九年
      度上字第二二二號）中，均否認兩造有租賃關係存在，故被上訴人縱欲請求租
      金，租金亦僅得自被告訴人承認兩造間存有租賃關係之八十九年十月二十六日
      起算，被上訴人竟請求自其取得系爭房屋所有權起起算之租金，並無理由。按
      上訴人與被上訴人間並未簽訂任何契約，而臺灣高等法院臺中分院八十九年度
      上字第二二二號判決書上亦未載明租金應轉交由被上訴人收受，被上訴人既未
      告知債權移轉之情事，復不承認兩造間有租賃關係在先，自不得以上訴人積欠
      租金為由，主張終止租約。
    (二)自認被上訴人於買受系爭房屋後一個月，有以存證信函通知上訴人其已由拍賣
      取得系爭房屋所有權，限期要求上訴人搬遷，並自認自被上訴人通知承認兩造
      間就系爭房屋有租賃關係存在後，迄今尚未給付被上訴人任何租金之事實，因
      兩造一直在爭論系爭房屋之租金應自何時起算，故才未付租金，非上訴人拒絕
      給付租金，而租金是否提存，應有明確之判決表示應自何時起給付租金，原審
      認定上訴人自八十八年十月起即未繳租金為不當，應待兩造就有關租賃關係之
      訴訟爭執結束後，再一併計算租金。
    (三)被上訴人前於系爭房屋大樓管理委員會請求給付管理費事件在臺灣士林地方法
      院調解中（八十九年士小調字第一○一八號），曾承諾負擔系爭房屋之管理費
      新台幣（下同）五萬三千零四十四元，然被上訴人迄今仍未繳納，致大樓管理
      委員會將此欠款金額張貼於電梯內公告，顯見被上訴人不遵守法院之判決。
  三、證據：除援用原審之立證方法外，另提出存證信函四件、房屋租賃契約書乙件
      為證。
乙、被上訴人方面：
  一、聲明：如主文所示。
  二、陳述：除與原審判決書記載相同者予以引用外，補稱：
    (一)上訴人於兩造前訴訟遷讓房屋訴訟事件判決確定後，即應自被上訴人取得系爭
      房屋所有權之日起給付租金。
    (二)對上訴人抗辯被上訴人係於買受系爭房屋一個月後，以存證信函通知已買受系
      爭房屋之事實不爭執。
  三、證據：援用原審之立證方法。
    理      由
一、被上訴人起訴主張上訴人於八十三年十二月二十五日向訴外人張登財承租坐落台
    中市○○區○○段一七四地號土地上建物即門牌號碼台中市○○區○○街三七號
    十六樓之一、台中市○○區○○街二十七巷十二號地下一層之一房屋，約定租期
    至一百零三年十二月二十五日，租金每月五千元，應按月給付，如有積欠租金達
    兩期以上，出租人得終止租約，收回租賃物；嗣被上訴人於八十八年八月十六日
    以拍賣方式取得系爭房屋之所有權，繼受上訴人與張登財間之租賃關係，惟上訴
    人均未曾繳交任何租金，被上訴人曾於八十九年十月十二日以郵局存證信函限期
    催告上訴人繳納房租，否則終止租約，因上訴人未於期限內繳清欠租，被上訴人
    乃於同年月三十一日再以存證信函定期催告並表示終止租約，上訴人仍逾期未繳
    房租並拒不遷讓房屋，被上訴人爰依兩造租賃契約第七條第五項之約定，再為終
    止租約之意思表示，並依租賃契約之法律關係請求上訴人遷讓交還系爭房屋等語
    。上訴人自認被上訴人於買受系爭房屋後一個月，有以存證信函通知上訴人其已
    由拍賣取得系爭房屋所有權，限期要求上訴人搬遷，並自認自被上訴人通知承認
    兩造間就系爭房屋有租賃關係存在後，迄今尚未給付被上訴人任何租金之事實，
    惟仍以迄今未付租金係因自被上訴人由拍賣購得系爭房屋起，即拒絕承認上開租
    賃契約存在，故上訴人將自八十八年十月十五日起至九十年三月間止之租金均仍
    繳交予原出租人張登財，無積欠二期以上租金未付之情，且因被上訴人並未盡租
    金債權移轉之告知義務，而兩造就系爭房屋租金之起算日期一直有爭執，故才未
    付租金，租金應待兩造就有關租賃關係之訴訟爭執結束後，有判決明示應自何時
    起算後，再一併計算租金等語，資為抗辯。
二、被上訴人主張上訴人與訴外人張登財於八十三年十二月十五日就系爭房屋簽訂租
    賃契約，租期至一百零三年十二月二十五日止，租金每月五千元，應按月給付，
    後被上訴人於八十八年八月十六日因拍賣取得系爭房屋，因而繼受上訴人與張登
    財間之租賃契約，其後被上訴人於八十九年十月十二日以郵局存證信函限期催告
    上訴人繳納房租，否則終止租約，因上訴人未於期限內繳清欠租，被上訴人乃於
    同年月三十一日再以存證信函定期催告並表示終止租約，上訴人迄今仍未繳交房
    租之事實，均為上訴人所不爭執，且有被上訴人所提出之郵局存證信函、活期儲
    蓄存款存摺、建物所有權狀、土地所有權狀、租賃契約書、臺灣高等法院臺中分
    院八十九年度上字第二二二號判決及房屋稅額繳款書可資為證，堪信被上訴人之
    上開主張為真正。
三、被上訴人主張上訴人積欠租金已達二期以上，上訴人雖不爭執迄今未付租金之事
    實，惟仍抗辯因被上訴人自購買系爭房屋起，即拒絕承認租賃契約之存在，故上
    訴人將自八十八年十月十五日起至九十年三月間止之租金均仍繳交予原出租人張
    登財，無積欠二期以上租金未付之情事，且因被上訴人並未盡租金債權移轉之告
    知義務，而兩造就系爭房屋租金之起算日期一直有爭執，故才未付租金，租金應
    待兩造就有關租賃關係之訴訟爭執結束後，有判決明示應自何時起算後，再一併
    計算租金等語。是本件爭執之焦點乃在系爭房屋租金債權之移轉，於何時對為租
    金債務債務人之上訴人發生效力，上訴人對訴外人張登財所為之清償是否生租金
    債務清償之效力，經查：
  (一)按出租人於租賃物交付後，縱將其所有權讓與第三人，其租賃契約，對於受讓人
    仍繼續存在，修正前民法第四百二十五條定有明文。此即學說上所謂買賣不破租
    賃之原則，依上規定，受讓人於受讓租賃物時，即當然取得出租人之權利義務，
    而與承租人當然發生租賃關係。又債權之讓與，非經讓與人或受讓人通知債務人
    ，對於債務人不生效力，民法第二百九十七條亦有明文，而此項通知不過為觀念
    通知，使債務人知有債權移轉之事實，免誤向原債權人清償而已，不以債務人之
    承諾為必要，且其為通知債權讓與事實之行為，不需何等之方式，以言詞或文書
    為之，均無不可，除法律另有規定外，如經讓與人或受讓人通知債務人，即生債
    權移轉之效力（最高法院三十九年台上字第四四八號、四十二年台上字第六二六
    號判例意旨參照）。本件被上訴人自法院拍賣承買得系爭房屋，而系爭房屋於被
    上訴人買受前既已經訴外人即原所有權人張登財出租於上訴人，並交付上訴人占
    有使用中，則依前開規定及繼受取得之法理，該租賃契約對於受讓人即被上訴人
    仍繼續存在，被上訴人當然取得出租人之租金給付請求權。又被上訴人於經拍賣
    取得系爭房屋後約一個月，曾以存證信函通知上訴人其已由拍賣取得系爭房屋所
    有權，為上訴人所自認之事實，並有上訴人所提出被上訴人於八十八年九月十六
    日所發中管局第五十五支局第一一五九號存證信函、上訴人於八十八年十月十二
    日所發台中港六支局第二三五號存證信函可資為證，於上揭上訴人所發第一一五
    九號存證信函中，被上訴人已明白告知上訴人其已買受系爭房屋，並附本院核發
    之不動產權利移轉證書為憑，而上訴人於上揭所發第二三五號存證信函中則明白
    表示「．．．於八十八年九月十七日收到台端寄來台中郵局第五十五支局第一一
    五九號存證信函．．．每月租金新台幣五千元正待您過戶完畢我將會按月將租金
    轉寄給您屆時請查收直至期滿為止．．．」，足見於八十八年九月十七日被上訴
    人所為債權移轉之通知即已到達上訴人無疑，上訴人抗辯被上訴人未為債權移轉
    之通知云云，委難採信。
  (二)次按「依債務本旨，向債權人或其他有受領權人為清償，經其受領者，債之關係
    消滅。」、「向第三人為清償，經其受領者，其效力依左列各款之規定：一、經
    債權人承認或受領人於受領後取得其債權者，有清償之效力。二、受領人係債權
    之準占有人者，以債務人不知其非債權人者為限，有清償之效力。三、除前二款
    情形外，於債權人因而受利益之限度內，有清償之效力。」、「債權人受領遲延
    ，或不能確知孰為債權人而難為給付者，清償人得將其給付物，為債權人提存之
    。」民法第三百零九條、第三百十條及第三百二十六條分別定有明文。本件被上
    訴人所為債權讓與之通知，業於八十八年九月十七日到達上訴人，已詳如前述，
    則系爭房屋租金債權之移轉已於是日對上訴人發生效力，上訴人自應對為租金債
    權債權人之被上訴人為清償，始生清償之效力，縱被上訴人於買受系爭房屋之初
    ，拒絕承認與上訴人間就系爭房屋有租賃關係存在，然上訴人仍得將租金為被上
    訴人提存，乃上訴人竟不為提存，竟對第三人張登財為清償，復無民法第三百十
    條之情形，上訴人對張登財所為之清償對被上訴人自不生清償之效力，則上訴人
    抗辯八十八年十月十五日起至九十年三月間之租金已因交付張登財而生清償之效
    力，洵無理由。
四、綜上所述，被上訴人所為系爭房屋租金債權移轉之通知，已於八十八年九月十七
    日到達上訴人，上訴人對訴外人張登財所為之清償，復因係未依債之本旨向債權
    人所為之清償而不生效力，上訴人復自認自接獲被上訴人之通知後，迄今尚未給
    付任何租金，則上訴人顯已積欠租金達二期以上，既經被上訴人先於八十九年十
    月十二日以郵局存證信函限期催告上訴人繳納房租，否則終止租約，復於同年月
    三十一日再以存證信函定期催告並表示終止租約，於本件起訴狀中再次以上訴人
    欠租為由而為終止租約之意思表示，兩造間之租賃契約自已合法終止，則被上訴
    人依租賃契約之約定及民法第四百五十五條之規定請求上訴人返還系爭房屋，自
    屬有據，原審因而為被上訴人勝訴之判決，經核並無不當，上訴意旨以前開情詞
    指摘原判決不當，求予廢棄改判，要無理由，應予駁回。
五、本件事證已臻明確，兩造其餘主張、抗辯暨攻擊防禦方法，經審酌均於判決結果
    無影響，爰不一一論述，附此敘明。
六、據上論結，本件上訴為無理由，依民事訴訟法第四百三十六條之一第三項、第四
    百四十九條第一項、第七十八條，判決如主文。
中　　　華　　　民　　　國　　九十一　　年　　　三　　　月　　　八　　　日
                            臺灣臺中地方法院民事第一庭
~B審判長法官　王　銘
~B法　　　官　陳思成
~B法　　　官　呂麗玉
右為正本係照原本作成
不得上訴。
中　　　華　　　民　　　國　　九十一　　年　　　三　　　月　　　十四　　日
~B法院書記官
